【裁判字號】    95,上訴,309
【裁判日期】    951222
【裁判案由】    違反槍砲彈藥刀械管制條例
【裁判全文】
臺灣高等法院花蓮分院刑事判決         95年度上訴字第309號
上  訴  人
即  被  告  乙○○
指定辯護人  林武順律師
上列上訴人即被告因違反槍砲彈藥刀械管制條例案件，不服臺灣
花蓮地方法院95年度訴字第 287號中華民國95年10月11日第一審
判決（起訴案號：臺灣花蓮地方法院檢察署94年度偵字第4531號
），提起上訴，本院判決如下：
    主  文
上訴駁回。
    事  實
一、乙○○前於民國（下同）89年間因犯侵占罪，經臺灣花蓮地
    方法院判處有期徒刑 4月確定。其又於89年間因違反毒品危
    害防制條例，經同法院判處有期徒刑 6月確定；再於89年間
    因犯偽造文書罪，經同法院處有期徒刑 5月確定；另於90年
    間因犯妨害自由罪及傷害罪，經同法院判處有期徒刑4月、3
    月確定；上開四項刑期，嗣經定應執行有期徒刑1年4月確定
    。其復於90年間因犯施用第一級、第二級毒品罪，經同法院
    分別判處有期徒刑8月、7月，並定應執行有期徒刑1年2月確
    定。乙○○上揭4月、應執行 1年4月、應執行1年2月之刑期
    經接續執行結果，甫於94年2月17日因縮短刑期執行完畢。
二、乙○○明知槍枝為違禁物，未經中央主管機關許可不得為人
    寄藏，竟於88年間某日，受成年之友人徐凱斌（已歿）所託
    ，未經許可無故寄藏具有殺傷力之改造霰彈槍 1支（槍枝管
    制編號0000000000號），而將之藏放於花蓮縣花蓮市○○路
    96號家中。嗣於94年12月13日下午 6時許，為警持臺灣花蓮
    地方法院核發之搜索票搜索乙○○駕駛之8692- FM自小客車
    時，扣得上開改造霰彈槍1支，而查悉上情。
三、案經花蓮縣警察局新城分局報告臺灣花蓮地方法院檢察署檢
    察官偵查起訴。
    理  由
一、上開事實，業據上訴人即被告（以下簡稱被告）乙○○於偵
    審中坦承不諱，並有前開改造霰彈槍 1支（槍枝管制編號00
    00000000號）扣案可憑，及攝有本件扣案槍枝之外觀及查獲
    處之照片數張在卷可佐。而扣案之改造霰彈槍 1支經送內政
    部警政署刑事警察局鑑定結果，認該把改造霰彈槍分別係具
    扳機結構之金屬槍身握把、槍管及槍機，送鑑時槍機雖已與
    槍身握把脫離且槍機拉柄損壞而無法供擊發使用，但若將槍
    機置入槍身後，可以外力輔助槍機定位，經裝填 12GAUGE制
    式霰彈實際試射，可以擊發，認具殺傷力，亦有該局95年 1
    月 4日刑鑑字第0940200330號鑑定書乙份在卷可稽（見偵卷
    第31頁至第33頁）。且本件扣案槍枝鑑定人陳全儀亦於原審
    證稱：伊任職於內政部警政署刑事警察局，是本件扣案槍枝
    之鑑定人，上開鑑定意旨載明「槍機與槍身握把脫離且槍機
    拉柄損壞」，是指伊將扣案槍枝自證物袋內取出時，發現槍
    機不在槍身裡面，且拉柄損壞，因為該槍的擊發模式是槍機
    置入槍身後，利用拉柄卡住拉槽，才能於扣動板機時帶動撞
    針撞擊子彈，而該槍之槍機雖然正常，但拉柄損壞，槍機才
    無法置入槍身內；至於鑑定意旨載明「若將槍機置入槍身後
    ，可以外力輔助槍機定位，經裝填 12GAUGE制式霰彈實際試
    射，可以擊發」，是指槍之拉柄雖然損壞，但只要使用大小
    適合的棒狀物，並不一定是金屬，就可以先將槍機置入槍身
    後，再用該棒狀物使槍機定位處於待擊發狀態，本件伊是使
    用鐵筷固定，於法庭當場實際操作後，螺絲起子也可以使用
    ，因為以此方式固定槍機後，槍枝經實際試射結果，可以擊
    發霰彈，所以伊認為該把槍枝是具有殺傷力之槍枝；而如此
    以外力輔助固定槍機之方式，只要有一般機械操作常識即可
    知道，不需要很專業的知識等語（見原審卷95年 9月26日審
    理筆錄第3頁至第7頁）。顯見本件扣案槍枝已具備近乎完整
    之槍枝結構，僅有槍枝拉柄損壞、無法固定槍機之缺損，然
    該缺損只要具有一般機械操作常識之人，即知道可輕易以隨
    手可得之適中棒狀物彌補此缺損而使槍機定位進而擊發子彈
    ；參之被告尚持有其他槍枝（因未扣案無法證明具有殺傷力
    ），業據證人吳東明、黎氏娟在檢察官偵訊時證述在卷（詳
    偵查卷第66、82頁），亦足證被告並非不具一般機械操作常
    識之人，顯見本件被告寄藏之扣案槍枝確屬具有殺傷力之槍
    枝無誤。雖被告在本院爭執本件扣案槍枝是否具有殺傷力，
    並聲請再將扣案槍枝送陸軍兵工署鑑定；因本案事證已甚明
    確核無必要再為鑑定，被告在本院之爭執亦無理由。綜上所
    述，本案事證業已明確，被告之犯行洵堪認定，應予依法論
    科。
二、查扣案之改造霰彈槍 1支，係屬於槍砲彈藥刀械管制條例第
    4 條第1項第1款所稱可發射子彈具有殺傷力之槍枝，依據同
    條例第 5條之規定，非經中央主管機關許可，不得寄藏；故
    核被告所為，係犯槍砲彈藥刀械管制條例第8條第4項之未經
    許可寄藏改造霰彈槍罪。又槍砲彈藥刀械管制條例第8條第4
    項，係將持有與寄藏改造霰彈槍罪為分別之處罰規定，而寄
    藏與持有，均係將物置於自己實力支配之下，僅寄藏必先有
    他人之持有行為，而後始為之受寄代藏而已，故寄藏之受人
    委託代為保管，其保管之本身亦屬持有，不過此之持有係受
    寄之當然結果，雖不應另就持有予以論罪，然未經許可持有
    改造霰彈槍，其持有之繼續，為行為之繼續，亦即一經持有
    改造霰彈槍罪已成立，但其完結須繼續至持有行為終了時為
    止。則包括持有之寄藏改造霰彈槍行為，自亦為行為之繼續
    ，其犯罪之完結須繼續至寄藏行為終了時為止；此與司法院
    院解字第3632號解釋所稱寄藏贓物罪於寄藏行為完畢時其犯
    罪即已完成，其後之占有該贓物乃犯罪之狀態繼續，而非行
    為繼續，迥不相同。被告最初受託寄藏改造霰彈槍之時間為
    88 年間，雖係在槍砲彈藥刀械管制條例於94年1月26日修正
    公布自同年月28日生效施行前，然其寄藏行為繼續至94年12
    月13日始被查獲，其寄藏行為之終了既在該條例修正公布施
    行後，自無行為後法律變更可言，應適用修正後之槍砲彈藥
    刀械管制條例第8條第 4項論處（最高法院88年第8次刑事庭
    會議決議參照）。另被告有如事實欄所載之前科紀錄，甫於
    94年 2月17日因縮短刑期執行完畢，此有臺灣高等法院被告
    前案紀錄表乙份在卷可參，其受有期徒刑執行完畢後，5 年
    以內再犯本件有期徒刑以上之罪，為累犯，並依法加重其刑
    。
三、再按行為後法律有變更者，適用行為時之法律；但行為後之
    法律有利於行為人者，適用最有利於行為人之法律，95年 7
    月1日施行之新修正刑法第2條第 1項定有明文。被告行為後
    ，刑法第47條亦經修正，比較修正前、後該條之規定，可知
    修正前有關累犯之成立，不以再犯之罪係故意犯罪為限，然
    修正後之規定，則以再故意犯罪為成立累犯之要件。換言之
    ，若被告再犯者係故意犯罪，則修正前、後之規定，均成立
    累犯，本件適用修正前之規定，對於被告並無不利，依同時
    修正施行之刑法第2條第1項前段之規定，應適用舊法即修正
    前刑法第47條之規定（最高法院95年度台上字第5833號判決
    參照）。另被告行為時，刑法第42條第 2項前段規定：「易
    服勞役以一元以上三元以下折算一日」，又被告行為時之易
    服勞役折算標準，業據修正前罰金罰鍰提高標準條例第 2條
    前段規定，就其原定數額提高為100倍折算1日，則被告行為
    時之易服勞役折算標準，應以銀元300元折算1日，即新台幣
    900 元折算1日；惟95年7月1日施行之修正刑法第42條第3項
    前段規定：「易服勞役以新台幣一仟元、二仟元或三仟元折
    算一日」，比較修正前後之易服勞役折算標準，以修正後之
    規定，較有利於被告，則應依刑法第2條第1項後段規定，適
    用修正後之刑法第42條第 3項前段規定，定其折算標準。原
    判決因依上開法律規定（僅其中累犯部分，原判決亦認修正
    前、後之規定對被告而言並無何者有利之問題；但綜其全部
    罪刑之比較，認以新刑法有利於被告，而一體適用新刑法一
    節，尚有誤會應予更正），並審酌扣案之改造霰彈槍係屬高
    度危險物品，被告未經中央主管機關許可而寄藏時間甚久，
    實有危害社會大眾安全之虞，然被告坦承犯行，態度良好等
    一切情狀，量處如有期徒刑3年2月，併科罰金 3萬元，並就
    併科罰金部分諭知易服勞役之折算標準。復敘明扣案之改造
    霰彈槍 1支（槍枝管制編號0000000000號）為非經中央主管
    機關許可，不得寄藏之物，係屬違禁物，另依刑法第38條第
    1項第1款（95年7月1日修正施行之刑法第38條第1項第1款，
    僅文字上有所修正，實質內容並未變動，不生比較問題，原
    判決此部分亦應予更正）之規定宣告沒收；至於辯護人請求
    依刑法第59條規定對被告酌減其刑部分，因綜觀全卷，未見
    本件有何犯罪情狀可憫恕之處，故辯護人此部分請求自屬無
    據。經核認事用法及量刑，俱無不當。被告上訴爭執本件扣
    案槍枝是否具有殺傷力，並無理由，應予駁回。
據上論斷，應依刑事訴訟法第368條，判決如主文。
本案經檢察官甲○○到庭執行職務。
中    華    民    國    95    年    12    月    22    日
                        審判長法  官  林德盛
                              法  官  王紋瑩
                              法  官  林鳳珠
以上正本證明與原本無異。
如不服本判決，應於判決送達後10日內向本院提出上訴狀。其未
敘述理由者，並應於提出上訴狀後10日內向本院補提理由狀 (須
附繕本)。
                              書記官  劉妙娘
中    華    民    國    95    年    12    月    22    日
附錄    本判決論罪科刑法條：
槍砲彈藥刀械管制條例第8條第4項：
未經許可，製造、販賣或運輸鋼筆槍、瓦斯槍、麻醉槍、獵槍、
空氣槍或第四條第一項第一款所定其他可發射金屬或子彈具有殺
傷力之各式槍砲者，處無期徒刑或五年以上有期徒刑，併科新臺
幣一千萬元以下罰金。
未經許可，轉讓、出租或出借前項所列槍枝者，處五年以上有期
徒刑，併科新臺幣一千萬元以下罰金。
意圖供自己或他人犯罪之用，而犯前二項之罪者，處無期徒刑或
七年以上有期徒刑，併科新臺幣一千萬元以下罰金。
未經許可，持有、寄藏或意圖販賣而陳列第一項所列槍枝者，處
三年以上十年以下有期徒刑，併科新臺幣七百萬元以下罰金。
第一項至第三項之未遂犯罰之。


司法院資訊處製作；財團法人民間司法改革基金會備份。
